臺灣高等法院刑事判決　　　　　　　　　　　　　　九十一年度上易字第八三號
　　上　訴　人　臺灣桃園地方法院檢察署檢察官
　　被　　　告　己○○
　　被　　　告　丙○○
右上訴人因被告恐嚇取財等案件，不服臺灣桃園地方法院九十年度訴字第一六一四號
，中華民國九十年十一月七日第一審判決（起訴案號：臺灣桃園地方法院檢察署九十
年度偵字第八八Ｏ六、九九Ｏ五號）提起上訴，本院判決如左：
    主  文
上訴駁回。
    理  由
一、公訴意旨略以：被告戊○○（已經判決有罪確定），與姓名年籍不詳綽號「小葉
    （岳）」（即「主任」）之成年男子，共同意圖為自己不法所有而基於概括之犯
    意聯絡，先組成竊車集團，續於九十年三月至四月間由戊○○分別向己○○購買
    人頭帳戶，己○○則基於幫助恐嚇取財之犯意，以每本新台幣（下同）一千元價
    格，向程雅慧收購萬泰銀行0000000000000000帳戶存摺及向丙○○收購交通銀行Ｚ00000000000號帳戶、第一銀行等十一家開戶之
    存摺及提款卡，而以每個帳戶三千元價格轉賣與戊○○，丙○○則基於幫助恐嚇
    取財之不確定犯，於九十年三至四月間，以每一個帳戶一千元之價格出售交通銀
    行等十一家開戶之存摺及提款卡予己○○，供他人存放犯罪所得之贓款，再由「
    小葉」指示集團中姓名年籍不詳之成年男子，連續於（一）九十年四月二十九日
    晚上六時許，在桃園縣龍潭鄉三和村渴望園區停車場，竊取丁○○所有車號Ｖ五
    ─一八一三號之自用小客車，並於九十年五月三十日上午十時四十四分許至下午
    一時二十分許，接續四次打電話向丁○○恫稱：若不交付十萬元，將把車子燒掉
    ，並對你家人不利等語，致使丁○○心生畏怖，而依「小葉」之指示，將款項七
    萬元匯入萬泰商業銀行八Ｚ0000000000000號帳戶，「小葉」再利
    用不知情之甲○○（戊○○之妻）於同年四月三十日，在桃園縣桃園市○○路六
    五六號華信銀行桃園分行自動提款機取出贓款；（二）「小葉」復指示集團中負
    責竊車之人，於九十年五月十四日上午六時三十分許，在桃園縣平鎮市○○路二
    十二號，竊取悅誠興業股份有限公司所有由乙○○使用之車號Ｖ七─九三一五號
    自用小客車，並打電話向乙○○稱：只要匯款五萬元至指定帳戶，即可取回該車
    等語，致使乙○○心生畏怖於當日上午十時九分以自動付款機轉帳方式將五萬元
    轉入交通銀行丙○○Ｚ00000000000號帳戶內，待乙○○將錢匯入後
    ，再告訴乙○○Ｖ七─九三一五號自用小客車停放於桃園縣八德市○○○街而尋
    獲，惟警方因乙○○報案，速請銀行凍結丙○○帳戶，使「小葉」無法以金融卡
    提領丙○○上開帳戶內之贓款，戊○○便受「小葉」之指示，與己○○相約於九
    十年五月十四日下午七時許，在桃園縣龍潭鄉○○路與公園路路口「麥當勞」速
    食店見面欲拿取丙○○交通銀行存摺時，為預先埋伏警察所查獲，致未能獲取該
    次贓款而未遂，己○○則於九十年六月十五日下午七時三十分許，在桃園市○○
    路與大興路口，向黃雅芳收購存摺時為警查獲，故認被告己○○及丙○○均犯刑
    法第三百四十六條第一項恐嚇取財罪之幫助犯等語。
二、訊據被告己○○固不否認向丙○○收購存摺及提款卡再轉售予戊○○一事，被告
    丙○○固不否認將自己存摺及提款卡出售予己○○一事，但均否認恐嚇取財犯行
    ，被告丙○○辯稱：不知己○○收購帳戶要做什麼等語，被告己○○辯稱：不知
    戊○○購買提卡款是要竊車勒贖等語。
    １、Ｖ五─一八一三號自用客貨車車主即被害人丁○○於查中訴稱於九十年四月
        二十九日下午六時許，在桃園縣龍潭鄉宏碁渴望園區停車場被竊，自九十年
        四月三十日上午十時四十四起分許共接到五通勒贖電話，第一通我正在上課
        ，請他十一時再打來，第二通是十一時一分，歹徒說「你是不是東西不見了
        ，我不要你的東西，我要錢，現在贖車行情是十萬元」，我要他給我時間與
        家人商量及湊錢，第三通是十一時三十分，經我討價還價以七萬元協議，但
        最快十三時以後才有辦，歹徒說好沒關係，如果超過十四時以後就不會跟我
        聯絡，若不信的話，提供二個人的電話，要我去查證，「一個是汽車被燒」
        ，「一個是對他不利」，第四通是十三時二十分，歹徒要我將錢匯至八Ｚ0
        000000000000帳號，因為害怕歹徒會依所說將車燒掉或對我及
        家人不利，所以不得不依歹徒指示將錢匯給他，歹徒還教我如何在郵局提款
        機操作，待確定錢入帳後，第五通是十四時零九分，通知我到竹北六家國小
        取車等情，（詳九九Ｏ五號偵查卷第十九頁），並有被害人丁○○領款存摺
        、車輛竊盜、車牌失竊資料個別查詢報表及電話通聯記錄與客戶歷史交易查
        詢各一紙附卷可證（詳九九Ｏ五號偵查卷第二一、二二頁、二四、二七頁）
        ，而被害人丁○○所匯入之八Ｚ0000000000000號，係程雅惠
        於九十年四月二十六日至萬泰銀行開戶，連同郵局及另四家銀行帳戶，以七
        千元賣予己○○一事，已據證人程雅惠證述屬實（詳九九Ｏ五號偵查卷第十
        一頁），並有萬泰商業銀行存款業務往來申請書一紙附卷可證（詳九九Ｏ五
        號偵查卷第十五頁），且其後由被告戊○○妻子甲○○於九十年四月三十日
        下午一時二十五分許至一時二十七分許，分四次於提款機前各自提領二萬元
        、二萬元、二萬元及一萬元等情，亦有提款照片及客戶歷史交易明細表在卷
        可憑（詳九九Ｏ五號偵查卷第十二頁），而被告己○○亦供認程雅惠的存摺
        是伊轉賣給戊○○等語（詳九九Ｏ五號偵查卷第六頁），惟參酌證人程雅惠
        於偵查中證稱：伊有問己○○帳戶賣給你們會不會出事，對方說不會有事，
        請放心，只是要逃漏稅用，不知會發生這種事等語（詳九九Ｏ五號偵查卷第
        十一頁背面），顯見被告己○○係告知程雅惠買帳戶是要作逃稅用途，尚無
        法證明被告己○○知悉被告戊○○要做擄車勒贖之事。
    ２、Ｖ七─九三一五號自用小客車是九十年五月十四日上午六時三十分許，在桃
        園縣平鎮市○○路二十二號前被竊，於九十年五月十四日上午十時許，被害
        人乙○○接到勒贖電話，第一通歹徒說「車子在他那裡，要我準備現金五萬
        元，用提款機轉帳到他帳戶，等他收到錢，就會告訴車子在哪」，嗣準備好
        贖金在大溪農會等，歹徒再打電話「要求將錢轉帳到交通銀行，Ｚ0000
        0000000000號帳戶」，在九十年四月十五日上午十時九分將錢轉
        帳完成，後歹徒告訴車子在八德市○○○街，因警方及時找到該帳戶登記人
        ，並向銀行暫停結付，所以歹徒沒有領走五萬元等情，業據被害人朱正心指
        述綦詳（詳八八Ｏ六號偵查卷第十二頁），並有贓物領據、車輛尋獲通報單
        、存戶交易明細表各一紙附卷可證（詳八八Ｏ六號偵查卷第十五頁、十六頁
        、十七頁），而被害人朱正心所匯入之Ｚ00000000000號帳戶，
        係被告丙○○於九十年四月一日至交通銀行開戶，連同其他家銀行帳戶，共
        賣十一本存摺及提款卡，以一萬一千元賣予己○○一事，已據被告丙○○供
        述屬實（詳八八Ｏ六號偵查卷第十四頁），並有交通銀行桃園分行開戶資料
        一紙附於本院卷可證，惟九十年五月十四日匯入之五萬元並未提領，亦有提
        款明細表一紙附於本院卷可證，而被告己○○亦供認丙○○的存摺是伊轉賣
        給戊○○等語（詳八八Ｏ六號偵查卷第八頁），惟被告丙○○於警訊中即已
        供稱：我不知道己○○買這些帳戶作何用途，我沒有問他，他也沒有告訴我
        等語（詳八八Ｏ六號偵查卷第十四頁背面），而己○○於警訊時亦是供稱：
        我不知道戊○○購買人頭帳戶作何用途，我沒有問他，他也沒有告訴我等語
        （詳八八Ｏ六號偵查卷第八頁背面），是尚無任何證據足以證明被告二人明
        知戊○○購買帳戶是要做何用途。
    ３、再參酌被告戊○○於警訊時供稱：伊曾向己○○購買三次人頭帳戶的提款卡
        ，以每本三千元代價購得，都是一叫「主任」者出錢購買的，作為他犯案工
        具，九十年五月十四日伊共打了四通電話給己○○，因為向己○○所購得之
        交通銀行提款卡，無法提領轉帳過來的五萬元，所以才向己○○拿存摺，我
        知道「主任」專門在做擄車勒索的事，有專門偷車的人，有負責聯絡車主的
        人，九十年五月十四日被偷的自用小客車，向車主勒索五萬元都是「主任」
        所為等語（詳八八Ｏ六號偵查卷第四頁），故由被告戊○○供述可知，「主
        任」是擄車勒贖之主謀，「主任」找人去偷車，再另找人聯絡車主，而戊○○是負責向己○○購買提款卡，惟被告戊○○事後於偵審中改稱：不知主任
        購買提款卡何用云云，則本院自無法查得戊○○有無告訴被告己○○購買提
        款卡何用，既然被告己○○未參與竊車、亦非負責與車主聯絡之人，亦無證
        據證明被告己○○明知戊○○購買提款卡之確實用途，自難認被告己○○知
        情擄車勒贖一事。
三、惟按刑法之幫助犯，非但行為之外形可認為幫助，且必須與正犯有犯意之聯絡（
    最高法院二十年上字第一八二八號判例意旨參照），易詞以言，即刑法上之幫助
    犯，乃共犯之一種，對於犯罪必與正犯有共同之認識，而加以助力，始克成立，
    是以倘就正犯之犯情一無所悉或已逾越認識範圍，則均不與焉。經查：被告己○○係刊登分類廣告蒐購人頭帳戶再轉賣他人，被告丙○○則係提供帳戶者，已據
    本院查明屬實，惟本院查無被告己○○及丙○○明知被告戊○○購買帳戶之用途
    ，因此被告己○○、丙○○與戊○○間僅單純買賣帳戶，又一般人均能到銀行開
    戶，並無購買他人帳戶使用之必要，惟竟有人願出價購買他人帳戶，則出售帳戶
    予他人使用之人，必當能預見購買者將利用該帳戶作不法用途，惟不法勾當種繁
    類雜，不只恐嚇取財犯罪而已，甚且，各種不法罪行之刑事責任輕重差別甚鉅，
    故尚難以被告己○○及丙○○出售帳戶，即認為被告二人就匯款於帳戶內所產之
    各種罪行均有不確定故意之幫助犯意，既然無法證明被告二人均知被告戊○○取
    用帳戶之真實目的係意在竊車恐嚇取財，是已逾越認識範圍而對正犯之實際犯情
    一無所悉，則依前揭有關幫助犯之說明，自無法對被告己○○及丙○○論以幫助
    恐嚇取財之責，從而原審就被告己○○及丙○○均為無罪之諭知，並無不當，公
    訴人猶陳詞指責原判決不當而提起上訴，為無理由，應予駁回，惟被告己○○及
    丙○○明知丙○○所出售之帳戶內，並無任何存款，將另有他人利用該帳戶存、
    提非屬丙○○所有之金錢，恐有使銀行陷於錯誤，誤以為是丙○○所有金錢而交
    付實際上非屬丙○○所有財物之行為，是否另涉詐欺取財罪，宜由檢察官另行偵
    辦，併此敘明。
四、再被告丙○○受合法傳喚，無正當理由而未到庭，爰不待其陳述，逕行判決。
據上論斷，應依刑事訴訟法第三百六十八條、第三百七十一條判決如主文。
本案經檢察官李良忠到庭執行職務。
中      華      民      國      九十一      年      六    月    十四    日
                              臺灣高等法院刑事第十八庭
                                  審判長法  官  吳      敦
                                        法  官  吳  明  峰
                                        法  官  劉  慧  芬
右正本證明與原本無異。
不得上訴。
                                        書記官  鎖  瑞  嶺
中      華      民      國     九十一   年      六      月     十四     日
